臺灣彰化地方法院民事裁定
110年度監宣字第140號
聲  請  人  劉玉美  



相  對  人  陳永超  

關  係  人  陳永增  

            陳雅惠  
上列聲請人聲請監護宣告事件，本院裁定如下：
    主    文
宣告陳永超（男、民國00年0月00日生、身分證統一編號：Z0000
00000號）為受監護宣告之人。
選定劉玉美（女、民國00年0月00日生、身分證統一編號：Z0000
00000號）為受監護宣告之人之監護人。
指定陳永增（男、民國00年0月00日生、身分證統一編號：Z0000
00000號）為會同開具財產清冊之人。
聲請程序費用由受監護宣告之人負擔。
    理    由
一、按對於因精神障礙或其他心智缺陷，致不能為意思表示或受
    意思表示，或不能辨識其意思表示之效果者，法院得因本人
    、配偶、四親等內之親屬、最近一年有同居事實之其他親屬
    、檢察官、主管機關或社會福利機構之聲請，為監護之宣告
    ，民法第14條第1項定有明文。次按受監護宣告之人應置監
    護人。法院為監護之宣告時，應依職權就配偶、四親等內之
    親屬、最近一年有同居事實之其他親屬、主管機關、社會福
    利機構或其他適當之人選定一人或數人為監護人，並同時指
    定會同開具財產清冊之人。法院為前項選定及指定前，得命
    主管機關或社會福利機構進行訪視，提出調查報告及建議。
    監護之聲請人或利害關係人亦得提出相關資料或證據，供法
    院斟酌。法院選定監護人時，應依受監護宣告之人之最佳利
    益，優先考量受監護宣告之人之意見，審酌一切情狀，並注
    意下列事項：㈠受監護宣告之人之身心狀態與生活及財產狀
    況。㈡受監護宣告之人與其配偶、子女或其他共同生活之人
    間之情感狀況。㈢監護人之職業、經歷、意見及其與受監護
    宣告之人之利害關係。㈣法人為監護人時，其事業之種類與
    內容，法人及其代表人與受監護宣告之人之利害關係。民法
    第1110條、第1111條、第1111條之1分別定有明文。再按監
    護宣告之裁定，於裁定送達或當庭告知法院選定之監護人時
    發生效力；監護宣告裁定經廢棄確定前，監護人所為之行為
    ，不失其效力，家事事件法第169條第1項、第170條第1項分
    別定有明文。
二、聲請意旨略以：聲請人為相對人陳永超之母，相對人因極重
    度智能障礙，致不能為意思表示或受意思表示，或不能辨識
    其意思表示效果，已達受監護宣告之程度，有戶籍謄本、親
    屬系統表、身心障礙證明影本等件為證。爰聲請准予裁定相
    對人為受監護宣告之人，並請求選定聲請人為相對人之監護
    人，同時指定相對人之兄陳永增為會同開具財產清冊之人等
    語。
三、經查，聲請人主張之上開事實，業據其提出戶籍謄本、親屬
    系統表、身心障礙證明影本等件為證，且經本院在鑑定人即
    衛生福利部彰化醫院醫師李景嶽前審驗相對人之精神狀況，
    相對人對於本院點呼不回應，僅比手畫腳，有本院訊問筆錄
    在卷可按。又經本院囑託衛生福利部彰化醫院鑑定結果，認
    為：「㈠醫學上的診斷（生物學上之要素）：智能障礙。障
    礙程度：重度。㈡日常生活狀況：個案自幼嚴重智能障礙及
    語言障礙，且動作協調性略差，故終日只能待於家中、或在
    住家週遭遊蕩，無法與他人言語交談、亦無社交互動，更不
    會使用金錢購物。對於進食、穿衣、洗澡、如廁等基本生活
    ，均需他人予以部份協助。㈢身體狀態：個案為38歲男性，
    身材外觀略高瘦，可自行張開雙眼、但眼球易飄移不定。其
    臉部表情多漠然、偶顯稚氣自笑。個案雙頰及頸部皮膚部分
    有紅疹，個人清潔衛生不佳，髮長未剪、且身上有些許異味
    。個案無法言語，對叫喚多無明確反應，亦無發出聲音。個
    案多數時間自行比手畫腳、自搓手指、或自行走動，與外人
    幾無互動。於言語測試部分，個案無法依照指示做出正確之
    肢體動作。於詢問問題時，個案無法針對問題做出適切之口
    語或是肢體動作之回應。㈣精神狀態：1.意識/溝通性：無法
    言語/無法溝通。2.記憶力：無法施測。3.定向力：無法施
    測。4.計算能力：無法施測。5.理解‧判斷力：無法施測。6
    .現在性格特徵：退化自閉、偶顯稚氣自笑。7.其他（氣氛‧
    感情狀態‧幻覺‧妄想‧異常行動等）：多自行比手勢、或自
    搓手指。8.智能檢查‧心理學檢查：無法配合施測（已領有
    極重度等級之身心障礙手冊）。㈤有關判斷能力判定之意見
    ：不能管理處分自己財產。判定的根據（檢查所見及說明）
    ：依陳永超先生目前心智狀況，無法以言語溝通，對於外界
    刺激反應明顯缺乏。因重度智能障礙，致其認知功能嚴重缺
    損，無法獨立完成基本生理需求。因認知功能缺損以致金錢
    、數字、是非對錯等概念嚴重缺損，是故，亦無法管理與處
    置個人事務。㈥回復可能性說明：回復可能性低。㈦鑑定判定
    及說明：1.基於受鑑定人有智能障礙、其程度重大，不能管
    理處分自己的財產，回復之可能性低。2.智能障礙之程度，
    個案不能為意思表示或受意思表示，不能辨識其意思表示之
    效果，可為監護宣告。」等語，有衛生福利部彰化醫院成年
    監護鑑定書在卷可稽，堪認相對人因精神障礙或其他心智缺
    陷，致不能為意思表示或受意思表示，亦不能辨識其意思表
    示之效果。從而，本件聲請為有理由，應予准許，爰宣告相
    對人為受監護宣告之人。
四、本件相對人既經監護宣告，業如前述，揆諸前揭規定，自應
    為其選定監護人及指定會同開具財產清冊之人。又相對人未
    婚無子嗣，其父陳恊造已歿，其母即聲請人、兄陳永增、妹
    陳雅惠均同意由聲請人任相對人之監護人，由關係人陳永增
    擔任會同開具財產清冊之人等情，業經其提出親屬系統表及
    同意書等件為證。本院審酌聲請人、關係人陳永增分別為相
    對人之母、兄，與相對人關係非常密切，由渠等分別擔任相
    對人之監護人、會同開具財產清冊之人，應符合相對人之最
    佳利益，爰裁定如主文第2、3項所示。
五、末依民法第1113條準用同法第1099條、第1099條之1之規定
    ，於監護開始時，監護人劉玉美對於受監護宣告之人陳永超
    之財產，應會同陳永增於2個月內開具財產清冊，並陳報法
    院，於開具完成並陳報法院前，監護人對於受監護宣告之人
    之財產，僅得為管理上必要之行為，併此指明。
六、依家事事件法第164條第2項，裁定如主文。
中　　華　　民　　國　　110 　年　　9　 　月 　 23　  日
                    家事法庭  法  官  黃倩玲
以上正本證明與原本無異。
如對本裁定抗告須於裁定送達後10日內向本院提出抗告狀，並應
繳納抗告費新台幣1000元。
中　　華　　民　　國　　110 　年　　9 　　月　  23　　日
                              書記官　呂怡萱